【裁判字號】    98,交抗,97
【裁判日期】    980505
【裁判案由】    聲明異議
【裁判全文】
臺灣高等法院臺南分院交通事件裁定     98年度交抗字第97號
抗  告  人  達陞實業社即張哲銘
                      樓
相  對  人
即移送機關  交通部公路總局嘉義區監理所麻豆監理站
上列抗告人因違反道路交通管理處罰條例案件，不服臺灣臺南地
方法院98年3月31日之裁定（97年度交聲字第727號），提起抗告
，本院裁定如下：
    主  文
抗告駁回。
    理  由
一、本件抗告意旨略以：抗告人確實沒有違規，司機都有帶行車
    執照，抗告人是拒絕過磅，且因本件違規未過磅，故不知是
    否超重；另該車是標準之車斗，所以沒有超重問題，當天是
    載葫蘆埤之水庫土，含水量比較重，司機怕會超載，故有拜
    託警察不要開超重的罰單，改開其他罰鍰較輕的罰單；又抗
    告人於遭警攔停後，僅因向告發警員表示生活不好過，懇請
    員警能體諒民間疾苦，詎員警竟以「不服稽查」、「拒絕過
    磅」、「變更原來規格」、「超載」及「不緊靠道路右側停
    車」等等事由加以告發，且舉發違反法條，實屬五花八門，
    顯見原處分確有不當而難以讓人甘服之處，爰依法提起抗告
    。
二、原裁定略以：
（一）抗告人所僱用之駕駛人甲○○駕駛車牌號碼633-TF號自用
      一般曳引車，於97年2月28日10時45分許，行經台一線296
      .8公里處，經臺南縣警察局交通警察隊員警當場攔停後，
      因駕駛人拒絕過磅，乃以丈量方式丈量後，認拖車車牌號
      碼03-TN號之長為7.2公尺，寬為2.35公尺，高為0.95公尺
      ，總重42公噸，超過核定總重35公噸共7公噸，及行車執
      照未隨車攜帶而掣開舉發違反道路交通管理事件通知單舉
      發等情，有臺南縣警察局97年2月28日南縣警交字第M0000
      0000號舉發違反道路交通管理事件通知單1紙及現場採證
      光碟1份在卷可稽。
（二）抗告人固辯稱：伊確實沒有違規，司機都有帶行車執照，
      伊是拒絕過磅，伊認為沒有超重，因為本件沒有去過磅，
      所以伊也不知道是否真的有超重，另該車是標準的車斗，
      所以我們沒有超重，當天是載葫蘆埤的水庫土，含水量比
      較重，司機怕會超載，故司機有拜託警察不要開超重的罰
      單，改開其他罰款較輕的罰單云云。然證人即本件舉發之
      警員乙○○於原審調查時到庭結證：「（本件是否你舉發
      ，情形如何？〈提示舉發單並告以要旨〉）97年2月28日
      上午10時40分這件是我告發的，但當事人把兩件混淆了，
      因為在97年2月19日在官田鄉○○路176線路口，也是同樣
      情形拒絕過磅，棄車。」、「（當時本件司機有無帶行車
      執照？）司機有出示駕照及子車〈板車車牌號碼03-TN〉
      證，但未出示633-TF之行車執照。」等語明確（見原審卷
      33頁）並提出採證錄影光碟一片為憑。
（三）而原審復於當庭勘驗案警員取締過程之攝影光碟，其結果
      略為：警員乙○○告知駕駛人即證人甲○○，請其配合
      過磅，如拒絕過磅之相關處罰，未見甲○○有出示行車執
      照。警員乙○○告知駕駛人即證人甲○○不服稽查、拒
      絕過磅及丈量超載後應受處罰之相關規定，另畫面可看出
      兩份證件，惟無法辨認是何種證件。畫面顯示拒絕過磅
      權利單1紙，顯示違規時間地點、告知單位、事由、告知
      人，最後顯示車牌號碼03-TN自用半拖車證。畫面顯示
      車牌號碼RG-1406載走駕駛人駛離現場。畫面顯示該車
      土方滿出車斗，高度有高有低。畫面顯示車牌號碼03-T
      N自用半拖車車內框長725公分。畫面顯示車牌號碼03-T
      N自用半拖車車框高95公分（含底座盤），寬235公分等情
      ，此觀原審97年10月22日訊問筆錄即明（見原審卷34、35
      頁）。
（四）經原審參酌上開勘驗內容，核與證人乙○○到庭證述之情
      節大致相符，且證人即本件違規車輛駕駛人甲○○亦於原
      審調查時到庭結證：「（當天警員要幫你們過磅，你為何
      不要？）當天警員確實有請我們過磅，但我想說載的是水
      庫土有含水，應該有超重，所以我就拒絕，我才上班沒幾
      天，我有拜託警員開比較輕的罰單，不要開上萬的罰單，
      我賺的錢不多，如果被開單，我要負擔四分之一的罰款金
      額，我還要養兩個小孩，所以我拜託警員不要過磅。」、
      「（有無意見？）我有出示駕照，但我忘記有無出示行車
      執照。我年紀大，記憶力不好。」等語明確（見原審卷35
      頁），足認本件違規車輛駕駛人甲○○經警員多次告以拒
      絕過磅之法律效果，竟仍棄車離開現場，且未出示車牌號
      碼633-TF號自用一般曳引車之行車執照，而有拒絕過磅及
      行車執照未隨車攜帶之違規行為事實，已臻明確。從而，
      本件取締警員依警察機關取締違規砂石車注意事項之規定
      ，適用丈量之方式舉發本件砂石車超載違規行為自無違誤
      。
（五）又證人乙○○丈量該車廂內框之長、寬及高，其丈量所得
      之數據分別為7.2公尺、2.35公尺及0.95公尺（取其砂石
      裝載高度平均值作為上述車廂之高度）一情，業據證人乙
      ○○於原審調查時到庭結證明確（見原審卷33、36頁），
      且其丈量過程亦經錄影存證，嗣並經原審當庭勘驗採證錄
      影光碟無訛，此觀原審訊問筆錄亦明（見原審卷34、35頁
      ）。而本件違規車牌號碼633-TF號自用一般曳引車，其車
      重為7.11公噸、總聯結重量為35公噸，車牌號碼03-TN號
      自用半拖車車重為9.89公噸，有汽車車籍查詢單1紙及異
      議人提出之上開車輛行車執照2紙在卷可參，則依前開丈
      量之車廂裝載尺寸計算得其車斗容積為16.074立方公尺（
      長7.2公尺×寬2.35公尺×高0.95公尺），為該車實際裝
      載砂石之容積，是其載重為24.111公噸（即16.074立方公
      尺×砂石比重1.5噸／立方公尺），則該車實際總聯結重
      量已為41.111公噸（即車頭重7.11公噸＋拖車重9.89公噸
      ＋載重24.111公噸），已超過核定之總聯結重量有6.111
      公噸（即41.111公噸－35公噸）。是本件抗告人所有之上
      開曳引車，於上揭時、地，有裝載砂石超過核定之總聯結
      重量之違規事實，應堪認定。
（六）從而，相對人以抗告人所有之上開自用一般曳引車超過核
      定之總聯結重量6.111公噸，因超載10公噸以下者，以總
      超載部分，每1公噸加罰1千元，未滿1公噸以1公噸計算，
      共計總超載重量為7公噸，應加罰7千元，依道路交通管理
      處罰條例第29條之2第3項、第14條第2款及違反道路交通
      管理事件統一裁罰基準表之相關內容規定之規定，各裁處
      異議人罰緩1萬7千元、6百元共計1萬7千6百元，並記汽車
      違規紀錄1次，於法尚無不合等語。
三、本院查：
（一）按汽車裝載貨物超過核定之總重量、總聯結重量者，處汽
      車所有人罰鍰，並記汽車違規紀錄1次，其應歸責於汽車
      駕駛人時，除依第3項處汽車駕駛人罰鍰及依第63條第1項
      第2款記點外，汽車所有人仍應記該汽車違規紀錄1次；有
      前2項規定之情形者，應責令改正或當場禁止通行，並處1
      萬元罰鍰，超載10公噸以下者，以總超載部分，每1公噸
      加罰1千元；超載逾10公噸至20公噸以下者，以總超載部
      分，每1公噸加罰2千元；超載逾20公噸至30公噸以下者，
      以總超載部分，每1公噸加罰3千元；超載逾30公噸者，以
      總超載部分，每1公噸加罰5千元，未滿1公噸以1公噸計算
      ，道路交通管理處罰條例第29條之2第1項、第3項分別定
      有明文。而總聯結重，係指曳引車及拖車之車重與載重之
      全部重量，道路交通安全規則第2條第1項第19款亦定有明
      文。次按汽車行駛有行車執照未隨車攜帶者，處汽車所有
      人3百元以上6百元以下罰鍰，道路交通管理處罰條例第14
      條第2款亦有明文。末參照警察機關取締違規砂石車注意
      事項第7點、舉發程序及注意事項：「(三)81年12月31日以
      前登檢之混凝土攪拌車，與登檢合格之砂石標示車及原砂
      石標示車已登檢轉換為砂石專用車，符合行車執照核定之
      貨廂容積及裝載規定者，在93年5月31日前於非固定地磅
      處，不再過磅；固定地磅處仍依現行規定篩檢辦理。除有
      駕駛人受檢拒絕過磅、逕行離開現場或棄車逃逸之情形，
      得經丈量核算其重量舉發外，餘均以活動地磅或固定地磅
      實際過磅舉發。(七)駕駛人拒絕受檢（過磅），經丈量換算
      重量超重者，並予拍照存證逕行舉發超載亦定有明文。」
      ，是依前揭注意事項，自93年6月1日起載運砂石、土方車
      輛及混泥土攪拌車均應依行車執照核定之重量裝載及取締
      ，為免駕駛人拒絕受檢過磅致無從認定是否超載，警員仍
      得依丈量方式換算重量超重逕行舉發。
（二）經查，抗告人所有之上開曳引車，於前揭時、地，有裝載
      貨物超過核定之總聯結重量及行車執照未隨身攜帶之違規
      行為，經警員乙○○及證人即本件違規車輛駕駛人甲○○
      作證明確；又抗告人經警掣開97年2月28日南縣警交字第
      M-00000000號舉發違反道路交通管理事件通知單及經相對
      人為97年6月6日麻監裁罰字第裁75-M00000000號之裁決書
      ，其原因亦係因為「超重（經員警依法丈量＜內框長7.2
      公尺，寬2.35公尺、高0.95公尺＞總重42T）」、「未帶
      行照」，此亦有該通知書及裁決書附卷可參，故原審認相
      對人依道路交通管理處罰條例第29條之2第3項、第14條第
      2款及違反道路交通管理事件統一裁罰基準表之相關內容
      規定之規定，各裁處異議人罰緩1萬7千元、6百元共計1萬
      7千6百元，並記汽車違規紀錄1次，於法尚無不合，而駁
      回抗告人之異議。本院認其認事用法並無不合，抗告人以
      前詞指摘原裁定不當，為無理由，應予駁回。
據上論結，應依道路交通案件處理辦法第26條，刑事訴訟法第
412條，裁定如主文。
中    華    民    國    98    年    5     月    5     日
                  刑事第五庭    審判長法  官  楊明章
                                      法  官  顏基典
                                      法  官  楊子莊
以上正本證明與原本無異。
不得再抗告。
                                      書記官  王全龍
中    華    民    國    98    年    5     月    6     日


司法院資訊處製作；財團法人民間司法改革基金會備份。
